【裁判字號】    92,易,1344
【裁判日期】    920530
【裁判案由】    常業賭博等
【裁判全文】
臺灣臺中地方法院刑事判決                        九十二年度易字第一三四四號
    公  訴  人  臺灣臺中地方法院檢察署檢察官
    被      告  甲○○
右列被告因常業賭博等案件，經檢察官聲請以簡易判決處刑（九十二年度偵字第六四
四五號），本院豐原簡易庭認不宜以簡易判決處刑，移請本院刑事庭依通常程序審理
，本院判決如左：
    主  文
甲○○違反未依電子遊戲場業管理條例規定辦理營利事業登記，不得經營電子遊戲場
業之規定，處拘役肆拾日，如易科罰金，以參佰元折算壹日。扣案之賭博性電子遊戲
機「金鯉童小瑪琍」壹台、「雙雕小瑪琍」壹台（均含ＩＣ板）、賭資新臺幣參仟陸
百元，均沒收。
    事  實
一、甲○○前於民國八十九年間，因竊盜罪，經本院判處有期徒刑十月，緩刑三年，
    於九十年一月二十日確定，現仍在緩刑中。詎仍不知悔改，明知其未依電子遊戲
    場業管理條例向主管機關臺中縣政府辦理營利事業登記，竟自九十二年三月十三
    日起至九十二年三月十九日止，在臺中縣豐原市○○○路七五七號，其所經營而
    屬公眾得出入場所之「正泰汽車修配廠」內，擺設賭博性電子遊戲機台「金鯉童
    小瑪琍」一台、「雙雕小瑪琍」一台，經營電子遊戲場業。甲○○亦基於擺設上
    開賭博性電子遊戲機具與不特定之人賭博財物之概括犯意，連續於上開時間內與
    不特定之人賭博財物，其方法係以新臺幣（下同）十元硬幣投入上開電子遊戲機
    內，押注分數與機器對賭，如有押中，可贏得一至十倍不等之彩金，如未押中，
    則所押注之賭資均歸甲○○所有。嗣於九十二年三月十九日十六時二十五分許，
    經警在上址當場查獲，並扣得前開賭博性電子遊戲機台二台及機台內之賭資三千
    六百元。
二、案經臺中縣警察局豐原分局報請臺灣臺中地方法院檢察署檢察官偵查聲請以簡易
    判決處刑。
    理  由
一、訊據被告甲○○，固供認並未依電子遊戲場業管理條例向主管機關臺中縣政府辦
    理營利事業登記證，且自九十二年三月十三日起至九十二年三月十九日十六時二
    十五分許為警查獲為止，確有在前開其所經營之「正泰汽車修配廠」內擺設扣案
    之賭博性電子遊戲機台「金鯉童小瑪琍」一台、「雙雕小瑪琍」一台等事實，惟
    矢口否認有何經營電子遊戲場業或賭博之犯行，辯稱：扣案之機台係擺設在修車
    廠辦公室內供員工娛樂之用，並未開放給客人把玩云云。本院查：
  (一)上開事實，業據被告於警訊時坦承不諱，並有賭博性電子遊戲機台「金鯉童小瑪
    琍」一台、「雙雕小瑪琍」一台、賭資三千六百元，扣案可證，復有現場圖一張
    、現場照片三張，附卷足憑。
  (二)再者，被告供稱該機台之賭博方式係以以十元硬幣投入上開電子遊戲機內，押注
    分數與機器對賭，如有押中，可贏得一至十倍不等之彩金，如未押中，則所押注
    之賭資均歸其所有，且警察機關亦自上開電子遊戲機台內扣得賭資三千六百元，
    足見被告確實有以擺設之電子遊戲機台與不特定人賭博財物無疑。又汽車修配廠
    係營業場所，屬不特定人得自由進出之公眾場所無疑，被告雖將電子遊戲機台擺
    設在辦公室內，然該辦公室並非與外部完全隔絕之空間，換言之，至該修配廠織
    不特定人，亦可進入該辦公室內，此觀上開卷附之照片及現場圖所示自明。足見
    被告辯稱擺設之電子遊戲機台僅供員工娛樂一節，尚難採信。本件事證明確，被
    告上開犯行，堪予認定。
二、核被告甲○○所為，係違反電子遊戲場業管理條例第十五條之未辦理營利事業登
    記，不得經營電子遊戲場業之規定，應依同條例第二十二條規定處罰，及刑法第
    二百六十六條第一項前段之普通賭博罪。論述如下：
  (一)按電子遊戲場業管理條例第十五條規定：「未依本條例規定辦理營利事業登記者
    ，不得經營電子遊戲場業」；第二十二條規定：「違反第十五條規定者，處行為
    人一年以下有期徒刑、拘役或科或併科新台幣五十萬元以上二百五十萬元以下罰
    金」。商業或個人，倘以營利意思，未經依該條例相關規定辦理營利事業登記，
    擅自設置具有賭博之設計及裝置之電子遊戲機，供不特定之人遊藝者，即該當同
    條例第二十二條之犯罪構成要件。而所謂電子遊戲場「業」，指「業務」而言。
    刑法上所謂業務，係以事實上執行業務者為標準，指以反覆同種類之行為為目的
    之社會的活動而言；執行此項業務，縱令欠缺形式上之條件，仍無礙於業務之性
    質。因此不論是否「專營」電子遊戲場業，亦不問經營是否需達「一定之規模」
    ，即使於原本所營事業外，兼營電子遊戲場業，或所經營之電子遊戲場不具相當
    之規模，亦無礙於電子遊戲場業管理條例相關規定之適用。故若未辦理電子遊戲
    場業營利事業登記，在其所經營之場所擺設電子遊戲機經營電子遊戲場業，此項
    行為自屬已違反電子遊戲場業管理條例第十五條之規定，符合同條例第二十二條
    規定之構成要件，應依該法條論科（最高法院九十年度台非字第二七六號判決意
    旨參照）。本件被告甲○○，在其經營之汽車修配廠內，擺設電子遊戲機台供不
    特定人把玩，核其所為，係違反電子遊戲場業管理條例第十五條之規定，應依同
    條例第二十二條之規定論處。
  (二)次按電子遊戲場業管理條例第十條第一項前段規定：「經營電子遊戲業，應依公
    司法或商業登記法辦理公司或商業登記。」；第十五條規定：「未依本條例規定
    辦理營利事業登記者，不得經營電子遊戲場業。」；第十六條規定：「非電子遊
    戲場業之其他營利事業，不得就其營業場所，供他人設置電子遊戲機營業。」。
    故未依同條例第八條申請設立，並依第十一條第一項申請核發營利事業登記證，
    即不得經營電子遊戲場業，亦不得就非電子遊戲場業之營業場所，供他人設置電
    子遊戲機營業。而「違反第十五條規定者，處行為人一年以下有期徒刑、拘役或
    科或併科新台幣五十萬元以上二百五十萬元以下罰金。」，同條例第二十二條定
    有明文。再同條例第四條第二項規定：電子遊戲機不得有賭博或妨害風化之設計
    及裝置。考其立法意旨，係為將電子遊戲場業納入行政機關之有效管理，以維護
    社會安寧及善良風俗，保障公共安全及國民身心健康所為之「誡命規範」。苟有
    違反該條之禁止規定，即應依刑法賭博或妨害風化罪章相關刑責予以追訴處罰，
    並非謂電子遊戲機如有賭博或妨害風化之設計及裝置者，即無該條例相關規定之
    適用。質言之，商業或個人，倘以營利意思，未經依該條例相關規定辦理營利事
    業登記，擅自施設具有賭博或妨害風化之設計及裝置之電子遊戲機，供不特定之
    人遊藝者，即該當同條例第二十二條之犯罪構成要件。故本條例之中央主管機關
    經濟部於八十九年四月十一日經八九商字第八九二○六三○三號函釋，稱：「未
    依規定辦妥營利事業登記證之電子遊戲場業者，不論其擺設機台是否為公告查禁
    ，即屬違反電子遊戲場業管理條例第十五條未經登記禁止營業之規定，當適用同
    （條例）第二十二條規定處罰。」之語，自係本此見解而為（最高法院九十一年
    度台非字第三一七號判決意旨參照）。本件被告擺設具有賭博設計及裝置之電子
    遊戲機，供不特定人賭博財物，核其所為，係犯刑法第二百六十六條第一項前段
    之在公眾得出入之場所賭博財物罪。
  (三)被告甲○○自九十二年三月十三日起至同年三月十九日十六時二十五分止，連續
    在右揭公眾得自由出入之汽車修配廠內，擺設賭博性電子遊戲機，與不特定之人
    賭博財物，其多次賭博之犯行，時間緊接，觸犯構成要件相同之罪名，顯係基於
    概括犯意為之，依連續犯規定論一罪，並加重其刑。
  (四)被告以一行為而觸犯電子遊戲場業管理條例第二十二條之罪及刑法第二百六十六
    條第一項前段之普通賭博罪，屬想像競合，應從一重之違反電子遊戲場業管理條
    例第二十二條之罪處斷。
  (五)公訴人雖認被告所為，係犯行法第二百六十七條之常業賭博罪。惟按刑法第二百
    六十七條所為以賭博為常業，係指以賭博營生者而言（司法院三十七年院解字第
    三九六二號解釋意旨參照），本件被告係經營汽車修配廠，擺設之電子遊戲機具
    僅有二台，扣得之賭資為三千六百元，由此客觀情事觀之，尚難認為被告係以賭
    博營生者。惟起訴事實相同，爰依法變更起訴法條，並予敘明。
  (六)爰審酌被告於汽車修配廠內擺設電子遊戲機台與不特定人賭博財物，敗壞社會風
    氣，惟其違法經營電子遊戲場業之犯罪手段尚稱和平，所設置之賭博性電子遊戲
    機數量僅有二台，擺設之時間僅六日，犯罪情節尚屬輕微，全部獲得之賭資為三
    千六百元，犯罪所得之利益不大，及審酌其犯罪之動機、目的、所生危害，犯罪
    後之態度等一切情狀，量處如主文所示之刑，並諭知易科罰金之折算標準。
  (七)扣案之賭博性電子遊戲機「金鯉童小瑪琍」一台、「雙雕小瑪琍」一台（均含Ｉ
    Ｃ板），均係當場賭博之器具，扣案之賭資三千六百元，係自前開電子遊戲機中
    所取出，均依刑法第二百六十六條第二項規定，宣告沒收。
據上論斷，應依刑事訴訟法第四百五十二條、第二百九十九條第一項前段、第三百條
，電子遊戲場業管理條例第二十二條、刑法第十一條前段、第二百六十六條第一項前
段、第二項、第五十五條、第四十一條第一項前段，罰金罰鍰提高標準條例第一條前
段、第二條，判決如主文。
中      華      民      國      九十二      年    五    月      三十    日
                                    臺灣臺中地方法院刑事第三庭
                                        法  官  林  三  元
右正本證明與原本無異。
如不服本判決，應於送達後十日內向本院提出上訴狀 （須附繕本） ，上訴於臺灣高
等法院臺中分院。
                                        書記官
中      華      民    國      九十二      年    五    月      三十    日
附錄論罪科刑法條
刑法第二百六十六條第一項：
在公共場所或公眾得出入之場所賭博財物者，處一千元以下罰金，但以供人暫時娛樂
之物為賭博者，不在此限。
電子遊戲場業管理條例第二十二條：
違反第十五條規定者，處行為人一年以下有期徒刑、拘役或科或併科新台幣五十萬元
以上二百五十萬元以下罰金。
電子遊戲場業管理條例第十五條：
未依本條例規定辦理營利事業登記者，不得經營電子遊戲場業。


司法院資訊處製作；財團法人民間司法改革基金會備份。
